【裁判字號】    98,易,3152
【裁判日期】    981113
【裁判案由】    妨害自由
【裁判全文】
臺灣臺中地方法院刑事判決              98年度易字第3152號
公  訴  人  臺灣臺中地方法院檢察署檢察官
被      告  甲○○
                    （另案
            乙○○
上列被告因妨害自由案件，經檢察官提起公訴（98年度偵字第15
696號），本院判決如下：
    主    文
甲○○、乙○○共同犯強制罪，各處有期徒刑參月，如易科罰金
，均以新臺幣壹仟元折算壹日。
    犯罪事實
一、甲○○受廖俊杰之委託，處理廖某與丙○○間之債務糾紛，
    ，甲○○乃先託其不知情之配偶楊絲羽，於民國98年 3月17
    日打電話給丙○○，佯稱要請丙○○代為裝潢，約丙○○至
    台中市○村路○○○路路口附近，再由楊絲羽帶領至台中市
    ○區○村路332號「錢來也檳榔攤」2樓住處，與甲○○、乙○○見面。甲○○、乙○○與丙○○討論債務問題之過程，
    竟共同基於強制之犯意聯絡，除以言語兇罵丙○○外，並由
    乙○○徒手毆打丙○○後腦等強暴、脅迫之方式（未成傷）
    ，逼使丙○○簽立票號 049460、面額新臺幣（下同）100萬
    元之本票 1紙，並打電話向友人借款10萬元，且囑該友人將
    款項匯至丙○○之妹楊文琪之帳戶。乙○○即駕車搭載丙○○前往自動櫃員機領取10萬元現金，再返回上址，將該10萬
    元交給甲○○，甲○○即開立收據交丙○○，並要求丙○○
    另簽立票號049461號、面額90萬元之本票後，將上開面額10
    0 萬元之本票撕毀並交還丙○○，而使丙○○行無義務之事
    。嗣98年 4月20日，因甲○○要求丙○○一次給付60萬元，
    丙○○方報警查悉上情。
二、案經丙○○訴由臺中市警察局移送臺灣臺中地方法院檢察署
    檢察官偵查起訴。
    理    由
一、證據能力方面：按當事人、代理人或辯護人於法院調查證據
    時，知有第159條第1項不得為證據之情形，而未於言詞辯論
    終結前聲明異議者，視為有前項之同意，刑事訴訟法第 159
    條之5第2項定有明文。此乃係基於證據資料愈豐富，愈有助
    於真實發現之理念，酌採當事人進行主義之證據處分權原則
    ，並強化言詞辯論主義，透過當事人等到庭所為之法庭活動
    ，在使訴訟程序順暢進行之要求下，承認傳聞證據於一定條
    件內，得具證據適格。此種「擬制同意」，因與同條第一項
    之明示同意有別，實務上常見當事人等係以「無異議」或「
    沒有意見」表示之，斯時倘該證據資料之性質，已經辯護人
    閱卷而知悉，或自起訴書、原審判決書之記載而了解，或偵
    、審中經檢察官、審判長、受命法官、受託法官告知，或被
    告逕為認罪答辯或有類似之作為、情況，即可認該相關人員
    於調查證據之時，知情而合於擬制同意之要件（最高法院96
    年度台上字第4174號判決要旨參照）。查本件檢察官、被告
    甲○○、乙○○於本院審判期日中均未對本院下述所引用之
    證據表示意見，且迄至言詞辯論終結前亦未聲明異議，本院
    審酌該等證據資料製作時之情況，尚無違法不當及證明力明
    顯過低之瑕疵，且為證明犯罪事實存否所必要，認為以之作
    為證據，應屬適當，揆諸前開說明，自均具證據能力。
二、上開犯罪事實，業據被告甲○○、乙○○於本院皆坦白認罪
    （見本院卷第14、21、22頁），核與告訴人丙○○指證被害
    經過（見警卷第15至18頁）；證人楊絲羽證述打電話約告訴
    人，並帶領告訴人至上址與被告甲○○、乙○○討論債務之
    過程（見警卷第9至11頁、偵查卷第10頁)；證人廖俊杰證述
    委託被告甲○○代為處理告訴人欠款事宜（見警卷第12至14
    、偵查卷第9頁）等情大致相符，並有本票影本及正本各1張
    、匯款單影本1張、收據影本1張在卷可資佐證（見警卷第19
    至21頁），足徵被告甲○○、乙○○之自白確與犯罪事實相
    符。是被告甲○○、乙○○以強暴、脅迫使丙○○行無義務
    之事等犯罪事證已臻明確，其犯行洵堪認定，應依法論罪科
    刑。
三、核被告所為，係犯刑法第304條第1項之強制罪嫌。按共同正
    犯之成立，祇須具有犯意之聯絡，行為之分擔，既不問犯罪
    動機起於何人，亦不必每一階段犯行，均經參與。共同實行
    犯罪行為之人，在合同意思範圍內，各自分擔犯罪行為之一
    部，相互利用他人之行為，以達其犯罪之目的者，即應對於
    全部所發生之結果，共同負責。共同正犯間，非僅就其自己
    實行之行為負其責任，並在犯意聯絡之範圍內，對於他共同
    正犯所實行之行為，亦應共同負責。共同正犯意思之聯絡，
    並不限於事前有協議，即僅於行為當時，基於相互之認識，
    以共同犯罪之意思參與者，亦無礙於共同正犯之成立，且表
    示之方法，不以明示通謀為必要，即相互間有默示之合致，
    亦無不可(最高法院28年上字第3110號、34年上字第862號、
    73年台上字第1886、2364號等判例、94年度台上字第5480號
    、97年度台上字第2517號等判決要旨參照）。本件被告甲○○既為債務催討，找乙○○到場協助，並預先準備本票要告
    訴人簽立，則其對於談判破裂後，欲為一定之強制作為，逼
    令告訴人就範，應有相當之認識，且無違反其本意，縱令強
    制之舉措並非被告甲○○親為，仍應認其與被告乙○○間有
    意思之聯絡，自當同負共犯之責。是被告甲○○、乙○○對
    於上開犯罪之實施，有犯意聯絡及行為分擔，均為共同正犯
    。爰審酌被告甲○○、乙○○均有犯罪前科之品行（參卷附
    臺灣高等法院被告前案紀錄表）、被告甲○○係國小畢業之
    智識程度、經濟小康之生活狀況(見警卷第1頁被告甲○○警
    詢筆錄受詢問人資料）；被告乙○○係國中畢業之智識程度
    、經濟小康之生活狀況(見警卷第6頁被告乙○○警詢筆錄受
    詢問人資料），犯罪之動機、手段、所生危害及坦承犯行之
    犯後態度等一切情狀，各量處如主文所示之刑，併均諭知易
    科罰金之折算標準，以示懲儆。
四、據上論斷，應依刑事訴訟法第299條第1項前段，刑法第28條
    、第304條第1項、第41條第 1項前段，刑法施行法第1條之1
      ，判決如主文。
本案經檢察官丁○○到庭執行職務。
中    華    民    國    98    年    11    月    13    日
                刑事第四庭    法  官  張恩賜
以上正本證明與原本無異。
如不服本判決，應於收受判決後10日內向本院提出上訴書狀，並
應敘述具體理由；其未敘述上訴理由者，應於上訴期間屆滿後20
日內向本院補提理由書（均須按他造當事人之人數附繕本）「切
勿逕送上級法院」。
                              書記官  黃舜民
中    華    民    國    98    年    11    月    13    日
附錄本案論罪科刑法條
刑法第304條第1項：
以強暴、脅迫使人行無義務之事或妨害人行使權利者，處三年以
下有期徒刑、拘役或三百元以下罰金。


司法院資訊處製作；財團法人民間司法改革基金會備份。
